【裁判字號】    89,訴,1734
【裁判日期】    891019
【裁判案由】    侵權行為損害賠償
【裁判全文】
臺灣臺南地方法院民事判決  八十九年訴字第一七三四號
    原      告  丙○○
                甲○○
                乙○○
    共      同
    訴訟代理人  嚴庚辰律師
    被      告  丁○○      住.
                            （現另案於台南監獄台南分監執行中）
右當事人間請求損害賠償事件，原告提起刑事附帶民事訴訟，經本院刑事庭裁定移送民事
庭，本院判決如左：
    主    文
原告之訴及其假執行之聲請均駁回。
訴訟費用由原告負擔。
    事    實
甲、原告方面：
一、聲明：
(一)被告應給付原告三人新台幣（下同）七萬八千三百一十七元，原告甲○○一百二十五
    萬九千九百一十元，原告丙○○五十萬元，原告乙○○五十萬元，及各自追加起訴狀
    繕本送達翌日起至清償日止，按週年利率百分之五計算之利息。
(二)訴訟費用由被告負擔。
(三)並願供擔保以代釋明，請求宣告假執行。
二、陳述：
(一)被告丁○○於民國八十八年十月十三日十七時二十分許，駕駛車牌號碼ＳＸ－四二九
    七號自用小客車，沿台南縣東山鄉東河村由南向北行駛，途經該村七鄰五三之一號前
    ，應注意在市區道路行車時速不得超過四十公里，行經有閃光黃燈號誌岔路口，應減
    速慢行，且行駛時應注意車前狀況，並隨時採取必要之安全措施，而依當時之天候、
    路況等一切客觀情況，並無不能注意之情事，詎其疏不注意，仍以時速約五十公里之
    速度貿然前行，致撞及由原告之父陳啟松騎乘後載原告之母陳李蘭車牌號碼ＮＹＶ－
    九九六號之重型機車，陳李蘭因敗血性休克併發多重器官衰竭，陳啟松因顱內出血，
    胸腔內出血，分別於八十八年十月二十五日及八十八年十月一日不治死亡，刑事部分
    並經鈞院以八十九年度交訴字第八二號刑事判決處被告有期徒刑一年確定在案。
(二)原告之雙親於八十八年十月十三日遭被告撞傷後，分別送往醫院救治，期間所支出之
    醫療費用共計七萬八千三百一十七元，其中原告之母陳李蘭部分：嘉義基督教醫院花
    費醫療支出四千一百九十七元、救護車由肇事地至財團法人奇美醫院三千五百元、隨
    車看護費用一千九百三十五元、中國醫藥學院附設醫院醫療支出二萬一千五百三十九
    元、救護車由中國醫藥學院至台南東山為六千元，共計支出三萬七千一百七十一元。
    又原告之父陳啟松部分：嘉義基督教醫院花費醫療支出一萬零八百四十四元、救護車
    由嘉義至台中榮總及隨車看護為六千七百五十九元、台中榮總醫療支出二萬三千五百
    四十三元，共計支出四萬一千一百四十六元。被告既因過失行為致陳啟松、陳李蘭受
    有前開醫療費用之損害，應負損害賠償責任。而陳啟松、陳李蘭兩人業已死亡，是其
    二人對被告之損害賠償請求權依民法繼承編之規定，已由原告等人繼承，是此部分依
    據民法第一百八十四條、第一百九十三條及繼承之法律關係，請求被告給付七萬八千
    三百一十七元及自追加起訴狀繕本送達翌日起至清償日止按週年利率百分之五計算之
    利息，由原告三人共同受領。又被告不法侵害原告父母致死，原告甲○○共支出喪葬
    費計七十五萬九千九百一十元，被告理應負賠償責任；又原告三人因被告之過失同時
    失去雙親，精神上受創極深，爰請求被告各賠償五十萬元之精神慰撫金，為此依據民
    法第一百八十四條、第一百九十二條、第一百九十四條之規定，訴請被告應給付原告
    甲○○一百二十五萬九千九百一十元，原告丙○○五十萬元，原告乙○○五十萬元，
    及各自追加起訴狀繕本送達翌日起至清償日止，按週年利率百分之五計算之利息。
(三)對本件交通事故鑑定結果認為原告之父陳啟松騎乘機車橫越雙黃線搶先左轉為肇事主
    因，及原告已領取汽車強制責任險二百四十萬元之事實均不為爭執。
三、證據：提出喪葬費收據十四張、醫療費收據二十九張為證。
乙、被告方面：
一、聲明：原告之訴駁回，訴訟費用由原告負擔。
二、陳述：對於駕車超速撞死原告父母陳啟松及陳李蘭之事實不為爭執，但原告請求賠償
    的金額太高，被告無力負擔。況本件車禍的肇事原因經鑑定結果，認為死者亦有過失
    ，並非全部是被告之過失所致。
丙、本院依職權調閱本院八十九年度交訴字第八二號刑事卷宗全卷。
    理    由
一、本件原告起訴主張被告於八十八年十月十三日十七時二十分許，駕駛車牌號碼ＳＸ－
    四二九七號自用小客車，沿台南縣東山鄉東河村由南向北行駛，途經該村七鄰五三之
    一號前，應注意在市區道路行車時速不得超過四十公里，行經有閃光黃燈號誌岔路口
    ，應減速慢行，且行駛時應注意車前狀況，並隨時採取必要之安全措施，而依當時之
    天候、路況等一切客觀情況，並無不能注意之情事，詎其疏不注意，仍以時速約五十
    公里之速度貿然前行，致撞及由原告之父陳啟松騎乘後載原告之母陳李蘭車牌號碼Ｎ
    ＹＶ－九九六號之重型機車，陳李蘭因敗血性休克併發多重器官衰竭，陳啟松因顱內
    出血，胸腔內出血，分別於八十八年十月二十五日及八十八年十月一日不治死亡之事
    實，為被告所不爭執，並經本院依職權調閱本院八十九年度交訴字第八二號刑事卷宗
    全卷審認，除被告行車方向應為由北向南，並非由南向北，而被害人陳啟松之死亡日
    期為八十八年十一月一日，非八十八年十月一日，有刑事判決、死亡證明書、警訊筆
    錄及現場圖附於刑卷可參，是此部分應係原告誤載外，餘與原告所述相符，是堪信原
    告主張堪信為真實。
二、按因故意或過失不法侵害他人之權利者，負損害賠償責任；不法侵害他人致死者，對
    於支出殯葬費之人，亦應負損害賠償責任；又不法侵害他人之身體或健康者，對於被
    害人因此喪失或減少勞動能力，或增加生活上之需要時，應負損害賠償責任；又不法
    侵害他人致死者，被害人之父母子女及配偶，雖非財產上之損害，亦得請求賠償相當
    之金額，民法第一百八十四條第一項前段、第一百九十二條第一項、第一百九十三條
    第一項及第一百九十四條分別定有明文。被告因過失超速行為不法侵害被害人陳啟松
    、陳李蘭致死，既經認定，而被告之過失行為與陳啟松、陳李蘭之死亡結果間有相當
    因果關係，其對陳啟松、陳李蘭及原告因而所受之損害，自應負損害賠償責任。是原
    告依據侵權行為損害賠償及繼承之法律關係請求被告賠償陳啟松、陳李蘭所支出之醫
    藥費、原告甲○○所支出之殯葬費及原告非財產上所受之損害，即屬有據。茲所應審
    究者，係原告請求被告賠償之各項損害，是否允當，爰分述如次：
(一)醫療費部分：原告主張被害人陳啟松、陳李蘭於事故發生後，經分別送醫救治，期間
    陳啟松支出醫療費用四萬一千一百四十六元，陳李蘭支出醫療費用三萬七千一百七十
    一元，兩人共支出七萬八千三百一十七元之事實，業據其提出醫療費用收據二十九張
    為證，經核原告提出之陳啟松醫療費用收據為六萬一千二百九十六元，陳李蘭之醫療
    費用收據為六萬零五百八十元，顯已超過原告請求之金額，且為被告所不爭執，是此
    部分堪認原告主張為真實。被害人陳啟松、陳李蘭既已於事故發生後相繼死亡，則其
    二人對被告所得請求賠償之上開醫療費用之權利，依法即由原告三人共同繼承，是被
    告應賠償原告七萬八千三百一十七元之醫療費用。
(二)殯葬費部分：原告甲○○請求被告給付七十五萬九千九百一十元之殯葬費，固據其提
    出收據十四張為證，且為被告所不爭執，惟經本院核閱上開收據之結果，該十四張收
    據之總額為七十四萬七千四百六十元，是原告甲○○此部分得請求賠償之殯葬費用為
    七十四萬七千四百六十元，逾此數額之請求，則無理由。
(三)精神慰撫金部分：查原告三人為被害人陳啟松、陳李蘭之子女，均因陳啟松、陳李蘭
    之死亡，精神上受有莫大痛苦，不可言喻，渠等依據民法第一百九十四條第一項之規
    定，請求被告賠償其非財產上之損害，依法即屬有據。爰審酌原告自陳為一般勞工家
    庭，收入不定，而被告為國中畢業，為釘板模工人，每月收入為一萬多至二萬元等兩
    造之經濟狀況、社會地位及原告所受之痛苦等一切情狀後，認原告對被害人陳啟松、
    陳李蘭之死亡，每人各請求被告給付五十萬元洵屬適當。
三、綜上所述，被告應給付原告七萬八千三百一十七元，並另給付原告甲○○一百二十四
    萬七千四百六十元，原告丙○○五十萬元，原告乙○○五十萬元，惟被告另辯稱本件
    車禍肇事原因並非完全被告一人之過失行為所致，被告亦與有過失等語，經查，本件
    車禍肇事原因及責任經台灣台南地方法院檢察署檢察官於偵查中送請台灣省台南區車
    輛行車事故鑑定委員會鑑定之結果，認本件事故之發生，被害人陳啟松駕駛重機車，
    橫越雙黃線搶先左轉，為肇事主因，被告丁○○駕駛小客車，行經設有閃光黃燈號誌
    岔路口，超速行駛，未注意車前狀況，為肇事次因，有該會八十八年十一月二十六日
    南鑑字第八八一二九二號函附鑑定意見書附於台灣台南地方法院檢察署八十八年度相
    字第一四０七號相驗卷宗內可憑，且為原告所不爭執，是此部分堪認被告所辯為可採
    。按損害之發生或擴大，被害人與有過失者，法院得減輕賠償金額或免除之，民法第
    二百十七條第一項定有明文。本院審酌上開情況，認被害人陳啟松對本件車禍事故之
    發生應負百分之六十之過失責任，而被告對本件車禍事故之發生應負百分之四十之過
    失責任。又被害人陳李蘭於車禍發生時，係搭乘被害人陳啟松之機車，自應對被害人
    陳啟松之過失，與自己之過失負同一責任，是被害人陳李蘭亦應對本件車禍之發生負
    擔百分之六十之過失責任。故原告對於被害人之過失亦應與自己之過失負同一責任。
    是上開原告所得向被告請求之金額，經依比例扣除後，被告應賠償原告有關被害人陳
    啟松、陳李蘭之醫療費用為三萬一千三百二十七元（元以下四捨五入），並另給付原
    告甲○○四十九萬八千九百八十四元，原告丙○○二十萬元，原告乙○○二十萬元。
四、再查，原告已領取強制第三人責任保險金二百四十萬元之事實，業據原告所自承，依
    強制汽車責任保險法第十條第二款前段、第三十條規定，強制汽車責任保險，在死亡
    給付之受益人，為受害人之繼承人；保險人依本法規定給付之保險金，視為加害人或
    被保險人損害賠償金額之一部分，加害人或被保險人受賠償請求時，得扣除之。本件
    被害人陳啟松、陳李蘭之繼承人為原告三人，為原告所自承，則原告三人既已領取被
    害人陳啟松、陳李蘭之保險金各四十萬元，合計各為八十萬元，依前揭法條所示，即
    應自各原告所得向被告請求之金額中扣除，則原告所得請求之醫療費、喪葬費及慰撫
    金經分別扣除後，原告每人所受領之保險金已超過原告所得請求之金額。從而，原告
    依據侵權行為損害賠償之法律關係，請求被告給付原告七萬八千三百一十七元，並另
    給付原告甲○○一百二十五萬九千九百一十元，原告丙○○五十萬元，原告乙○○五
    十萬元，及各自追加起訴狀繕本送達翌日起至清償日止，按週年利率百分之五計算之
    利息，即無理由，應予駁回。
五、原告之訴既經駁回，則其假執行之聲請亦因訴之駁回而失所依據，應併予駁回之。
據上論結，本件原告之訴為無理由，依民事訴訟法第七十八條、第八十五條第一向前段，
判決如主文。
中      華      民      國     八十九     年      十      月      十九      日
                                   臺灣臺南地法院民事第二庭
~B法      官  張家瑛
右為正本，係照原本作成。
如對本判決上訴，須於判決送達後廿日內向本院提出上訴狀
中      華      民      國     八十九     年      十      月      二十      日
~B法院書記官  蔡蘭櫻


司法院資訊處製作；財團法人民間司法改革基金會備份。
